最高法院民事裁定　　　　　　　　　　　　　　　　九十三年度台上字第七五五號
　　上　訴　人　甲○○
　　訴訟代理人　吳萬春律師
　　被 上訴 人　雲林縣斗六地政事務所
　　法定代理人　張清智
右當事人間請求損害賠償事件，上訴人對於中華民國九十一年九月二十日台灣高等法
院台南分院第二審判決（九十一年度上字第一０三號），提起上訴，本院裁定如下：
    主  文
上訴駁回。
第三審訴訟費用由上訴人負擔。
    理  由
按對於第二審判決上訴，非以其違背法令為理由，不得為之。又提起上訴，上訴狀內
應記載上訴理由，表明原判決所違背之法令及其具體內容，暨依訴訟資料合於該違背
法令之具體事實。民事訴訟法第四百六十七條、第四百七十條第二項定有明文。而依
同法第四百六十八條規定，判決不適用法規或適用不當者，為違背法令；依同法第四
百六十九條規定，判決有該條所列各款情形之一者，為當然違背法令。是當事人提起
上訴，如依民事訴訟法第四百六十八條規定，以第二審判決有不適用法規或適用法規
不當為理由時，其上訴狀或理由書應表明該判決所違背之法令條項，或有關判例、解
釋字號，或成文法以外之習慣或法理等及其具體內容，暨係依何訴訟資料合於該違背
法令之具體事實；如以民事訴訟法第四百六十九條所列各款情形為理由時，其上訴狀
或理由書應表明該判決有合於各該條款規定情形之具體內容，及係依何訴訟資料合於
該違背法令之具體事實。上訴狀或理由書如未依上述方法表明，或其所表明者顯與上
開法條規定不合時，即難認為已合法表明上訴理由，其上訴自非合法。本件上訴人對
於第二審判決提起上訴，雖以該判決違背法令為由，惟核其上訴理由狀所載內容，係
就原審取捨證據、認定事實之職權行使，指摘其為不當，而非表明該判決所違背之法
令及其具體內容，暨依訴訟資料合於該違背法令之具體事實，難認其已合法表明上訴
理由。依首揭說明，應認其上訴為不合法。末按原審以：土地法第六十八條第一項規
定「因登記錯誤、遺漏或虛偽致受損害者，由該地政機關負損害賠償責任」，係就職
司土地登記事務之公務員因過失不法侵害人民權利，而由該公務員所屬地政機關負損
害賠償責任之規定，為國家賠償法之特別規定。然土地法就該賠償請求權既未規定其
消滅時效期間，即應適用國家賠償法第八條第一項之規定，即「賠償請求權，自請求
權人知有損害時起，因二年間不行使而消滅；自損害發生時起，逾五年者亦同」。查
系爭土地於民國六十五年七月二十日因分割轉載而將面積八平方公尺誤載為七十八平
方公尺，而上訴人於七十年三月十九日仍按面積七十八平方公尺之價格購得系爭土地
，並於同年五月十一日辦妥所有權移轉登記手續，其損害即已發生，上訴人遲至九十
一年二月一日始提起本件訴訟，其損害賠償請求權已罹於五年之時效而消滅，被上訴
人主張時效抗辯拒絕賠償，應屬有據，因而為上訴人敗訴之判決，經核無違背法令之
可言，併此明。
據上論結，本件上訴為不合法。依民事訴訟法第四百八十一條、第四百四十四條第一
項、第九十五條、第七十八條，裁定如主文。
中　　　華　　　民　　　國　　九十三　　年　　　四　　　月　　 十五 　　日
                              最高法院民事第一庭
                                  審判長法官  李　錦　豐
                                        法官  楊　鼎　章
                                        法官  吳　麗　女
                                        法官  陳　國　禎
                                        法官  李　彥　文
      右正本證明與原本無異
                                              書  記  官
中　　　華　　　民　　　國　　九十三　　年　　　五　　　月　　　四　　　日
                                                                        Ｑ
